【裁判字號】    95,破,40
【裁判日期】    951214
【裁判案由】    宣告破產
【裁判全文】
臺灣高雄地方法院民事裁定                95年度破字第40號
聲  請  人  甲○○
代  理  人  陳水聰律師
聲請人請求宣告破產事件，本院裁定如下：
    主  文
聲請駁回。
聲請費用由聲請人負擔。
    理  由
一、聲請意旨略以：聲請人前為增加家庭收入而投資期貨，因投
    資不善，而積欠大筆債務，總負債約為新台幣（下同）4,
    826,769 元，惟僅有現金301,210 元，且迄今失業，聲請人
    無力清償上開債務，實有必要聲請宣告破產，爰依破產法第
    1 條、第57條及第58條之規定，檢附債務人財產狀況說明書
    、債權人清冊暨負債證明、債務人財產目錄暨相關資產等文
    件，聲請宣告破產等語。
二、按破產人及其家屬之必要生活費及喪葬費，視為財團費用；
    財團費用及財團債務，應先於破產債權，隨時由破產人依破
    產法之規定清償之，破產法第95條第2 項、第97條分別定有
    明文。又破產固係對於債務人不能清償債務者宣告之，但法
    院依破產法第63條第2 項，就破產之聲請得依職權為必要之
    調查，若債務人確係毫無財產，則破產財團即不能構成，至
    若破產財團雖勉可組成，然其破產財團之財產尚不足清償破
    產程序之費用，自無法清償破產債權，參酌前開條文規定之
    意旨，即無進行破產程序之必要，而應駁回破產之聲請（最
    高法院86年度台抗字第479 號裁定意旨參照）。
三、聲請人主張其積欠債務4,826,769 元，惟僅有現金301,210
    元，其無力清償債務而聲請破產一節，固據提出債務人之債
    權清冊及聯邦商業銀行、國泰世華商業銀行、台新國際商業
    銀行、板信商業銀行之回函、債務人之財產目錄為證（卷第
    16至25頁）。惟查：
  (一)經向聲請人貸款之各銀行函查聲請人之債務，其中聯邦商業
    銀行503,883 元、國泰世華商業銀行本金債務292,554 元及
    另有存款268 元、台新國際商業銀行669,712 元、英商渣打
    銀行140,911 元、安信信用卡公司156,980 元、台北國際商
    業銀行本金債務689,435 元及另有存款25元、日盛國際商業
    銀行本金、利息、違約金共206,586 元、板信商業銀行109,
    919 元、萬泰商業銀行本金債務327,544 元、大眾銀行142,
    717 元、台新資融公司9,156 元、台灣土地銀行43,359 元
    、中華商業銀行184,741 元；荷商荷蘭銀行147,258 元、台
    北富邦商業銀行本金債務45,239元、中國信託商業銀行1,
    059,581 元等情，業經各銀行函覆在卷（卷第87至155 、17
    6 至181-1 、197 、198 頁），總計聲請人共積欠上開債務
    4,729,575 元，及有存款293 元。
  (二)又聲請人於93年度於倍慶國際有限公司、台灣康瑞有限公司
    、新竹第三信用合作社、美商亞洲美樂家有限公司台灣分公
    司、安麗日用品股份有限公司、統一文理補習班有所得資料
    ，給付總額共計1,152,911 元，且有坐落高雄市○○區○○
    段第1092地號土地1 筆；另聲請人於94年度於聖恩開發股份
    有限公司、聯邦商業銀行信用卡中心、倍慶國際有限公司、
    安麗日用品股份有限公司、美商亞洲美樂家有限公司台灣分
    公司有所得資料，給付總額共計300,700 元，有稅務電子閘
    門財產所得調件明細表等在卷可稽（卷第36至38頁、第232
    至233 頁），惟上開土地業經聲請人於95年4 月3 日以買賣
    為原因移轉登記予第三人，此有土地登記公務用謄本足憑（
    卷第67、68頁），而其餘財產均為聲請人93、94年度之所得
    ，聲請人未陳報尚有上開財產，是尚不能證明其上開財產仍
    屬存在。另聲請人陳報有現金財產301,210 元，並提出支票
    及保管證明書為據（卷第215 、216 頁），加計聲請人前開
    存款293 元，總計聲請人可供組成破產財團之財產為301,
    503 元。
  (三)依目前破產實務，破產管理人之報酬約為4 、5 萬元，且破
    產程序包括召開債權人會議、陳報債權債務、查明債務人財
    產及有無隱匿情形、分配破產財團等，況本件聲請人於95年
    4 月3 日將其所有坐落高雄市○○區○○段第1092地號土地
    1 筆，以買賣為原因移轉登記予第三人，業如前述，若破產
    管理人依破產法第78條之規定聲請法院撤銷該詐害行為，勢
    將耗時費日，則以最低之破產處理期間2 年計，此期間聲請
    人應支出之生活費用，依高雄市政府主計處93年度平均每人
    每月消費支出調查即已達16,786元，此有該調查報告可參（
    卷第56頁），則以2 年計應支出402,864 元，更遑論現今於
    物價波動後，每人之平均消費支出更應遠逾上開數額。則聲
    請人之上開財產於扣除破產管理人之報酬及生活費用後已無
    餘額可供構成破產財團，自無法清償破產債權。
  (四)至聲請人雖出具切結書表示捨棄其本人及家屬之生活費優先
    受償，其生活問題另尋其他親友協助云云，並提出生活費權
    利捨棄切結書1 紙為證（卷第224 頁）。惟聲請人出具之切
    結書尚無法確保其親友支付意願為真實及支付金額足供其所
    需，自無從遽將其生活費剔除不予審酌。況聲請人縱有親友
    支付其生活費用，而無庸將此部分支出納入財團費用，惟聲
    請人於93年度收入有1,152,911 元，94年度收入亦有300,
    700 元，業如前述，參酌上開高雄市政府主計處93年度平均
    每人每月消費支出調查報告所示，支付其日常生活所需應甚
    足夠，然聲請人竟於92年間起短期內連續向各銀行貸款或申
    請現金卡、信用卡借款消費，迄已積欠債務達4,729,575 元
    之多，其所述係投資期貨不善而導致，是其投資顯然未能量
    入為出，而有不當情事。且聲請人現有財產301,503 元，與
    其既存債務相較，僅得清償約6 ％之債務，若准予破產而使
    得免除其餘約94％之債務，乃與破產法調和債務人重生機能
    與債權人權益保障之立法目的有違，實不符合衡平法則，而
    與債務人無財產可供清償無異，顯非公平合理之清償方式。
四、綜上所述，以聲請人所提出構成破產財團之財產，尚難認有
    聲請宣告破產之實益，自應予駁回。
五、依破產法第5條、民事訴訟法第78條，裁定如主文。
中    華    民    國    95    年    12    月    14    日
                  民事第二庭法  官  魏式璧
正本係照原本作成。
如對本裁定抗告須於裁定送達後10日內向本院提出抗告狀，並繳
納裁判費新台幣1,000元。
中    華    民    國    95    年    12    月    14    日
                            書記官  胡樂寧


司法院資訊處製作；財團法人民間司法改革基金會備份。
